【裁判字號】    95,簡上,234
【裁判日期】    951110
【裁判案由】    清償借款
【裁判全文】
臺灣臺中地方法院民事判決    95年度簡上字第234號
上  訴  人  遠東國際商業銀行股份有限公司
法定代理人  丁○○
訴訟代理人  乙○○
            丙○○
被上訴人    甲○○
上列當事人間請求清償借款事件，上訴人對於中華民國95年7月
14日本院豐原簡易庭95年度豐簡字第360號第一審判決提起上訴
，本院於民國95年10月27日言詞辯論終結，判決如下：
    主    文
上訴駁回。
第二審訴訟費用由上訴人負擔。
    事實及理由
甲、程序部分：
    按當事人不得於第二審程序中提出新攻擊或防禦方法。又未
    於準備程序主張之事項，除有下列情形之一者外，於準備程
    序後行言詞辯論時，不得主張之：法院應依職權調查之事
    項；該事項不甚延滯訴訟者；因不可歸責於當事人之事
    由不能於準備程序提出者；依其他情形顯失公平者。前項
    第3款事由應釋明之。民事訴訟法第447條第1項、第276條分
    別定有明文。蓋民事訴訟所以設有準備程序，主要在為言詞
    辯論之進行預作適當妥善之準備，當事人於準備程序中未主
    張之事項，如於行言詞辯論時仍可再為主張，則準備程序將
    形同虛設，故為督促當事人善盡訴訟促進義務，對於當事人
    在準備程序未主張之事項，自應有失權之規定。本件準備程
    序業於民國95年10月4日終結，被上訴人於其後行言詞辯論
    時，始提出關於上訴人所主張之撥貸當時與被上訴人照會電
    話錄音光碟之新攻擊防禦方法，雖上訴人表示：其電話錄音
    去年（94年）8月至12月的部分，至二審準備程序時才剛建
    檔好，聲請錄製光碟需要時間，所以之前來不及提出云云；
    惟該電話錄音既係94年間所為之錄音，而上訴人於95年2月
    24 日即已提起本件訴訟，並於95年8月9日對原審判決提起
    上訴，其遲至本院95年10月4日準備程序終結後之言詞辯論
    期日始提出上開新攻擊方法，顯有可歸責之事由而未於原審
    及第二審準備程序中提出，且又核無民事訴訟法第447條第1
    項但書所列事由及同法第276條第1項例外規定情形，是上訴
    人遲至第二審言詞辯論期日始提出前開新攻擊方法，於法尚
    有未合，應予駁回，合先敘明。
乙、實體部分：
一、上訴人起訴主張：
  (一)被上訴人於94年8月23日向上訴人申請信用貸款154,776元，
    約定自上訴人撥款日之次月25日起，分24期清償，被上訴人
    於94年11月25日起即未付款，依約全部債務視為到期，屢經
    催討，迄拒給付，爰依法提起本件訴訟，請求被上訴人給付
    新台幣（下同）141,878元，及自94年11月26日起至清償日
    止，按日息萬分之5之違約金。
  (二)另於上訴審補稱：被上訴人於原審及鈞院準備程序當庭之簽
    名與系爭貸款申請書上之簽名，請求再送鑑定比對。
二、被上訴人則以：其未向上訴人借款，且否認上訴人提出之貸
    款申請書上申請人之簽名為被上訴人所簽，而該貸款申請書
    上申請人之電話號碼亦非其所有，被上訴人亦未住過或設籍
    在該貸款申請書上所載地址「豐原市○○路181之1號7樓」
    等語置辯。
三、本件原審對於上訴人之請求，為上訴人全部敗訴之判決，上
    訴人不服提起上訴，並聲明：(一)原判決廢棄；(二)上廢棄部分
    ，被上訴人應給付上訴人141,878元，及自94年11月26日起
    至清償日止，按年息18.25%計算之違約金。被上訴人則聲明
    ：駁回上訴。
四、法院之判斷：
    本件上訴人主張兩造間有借貸關係，被上訴人尚欠141,878
    元未清償等情，為被上訴人所否認，並以前揭詞置辯。是本
    件應審究者厥為：被上訴人是否有向上訴人貸借本件之借款
    ？經查：
  (一)按當事人主張有利於己之事實，就其事實有舉證之責任，民
    事訴訟法第277條前段定有明文。次按民事訴訟如係由原告
    主張權利者，應先由原告負舉證之責，若原告先不能舉證，
    以證實自己主張之事實為真實，則被告就其抗辯事實即令不
    能舉證，或其所舉證據尚有疵累，亦應駁回原告之請求。又
    請求履行債務之訴，除被告自認原告所主張債權發生原因之
    事實外，應先由原告就其主張此項事實，負舉證之責任，必
    須證明其為真實後，被告於其抗辯事實，始應負證明之責任
    ，此為舉證責任分擔之原則，最高法院17年上字第917號、
    43年台上字第377號判例可資參照。
  (二)本件上訴人主張被上訴人於94年8月23日向其申請信用分期
    貸款154,776元等情，既為被上訴人所否認，則上訴人自應
    就被上訴人向上訴人借款之權利事項負舉證責任；而上訴人
    雖以系爭貸款申請書作為被上訴人申請信用貸款及借款之證
    明，惟被上訴人抗辯：系爭貸款申請書上之簽名非其所為等
    語，而原審及本院均當庭命被上訴人書寫其姓名各15次及10
    次，經以肉眼與該貸款申請書上之簽名比對結果，其字跡明
    顯不符，是上訴人請求本院再送鑑定，自無必要。又上開貸
    款申請書上所留存申請人之行動電話「0000000000」、住家
    電話「00-00000000」之用戶分別為第三人陳濟、陳名汝，
    而非被上訴人等情，有本院電話資料查詢表所附台灣大哥大
    股份有限公司、中華電信之查詢資料附於原審卷（第26頁以
    下）可稽，是難憑上訴人提出之貸款申請書，即認被上訴人
    有向上訴人貸借本件借款之事實，上訴人之主張，自難採信
    。
  (三)又上訴人於本件準備程序終結後之94年10月27日言詞辯論期
    日始提出撥貸照會電話錄音光碟，為逾時提出之新攻擊方法
    ，已如前述，且上訴人於本院審理中既陳稱：「（照會電話
    是打給哪一支電話？）0000000000」，而該0000000000號行
    動電話確非被上訴人所使用，亦如前述，則上開電話錄音光
    碟亦無法證明該受話端為被上訴人及上訴人確係撥款予被上
    訴人之事實，是上訴人該部分之主張，亦非可採。
  (四)綜上所述，上訴人既無法舉證證明被上訴人有向上訴人貸借
    本件借款之事實，從而上訴人依消費借貸之法律關係，請求
    被上訴人給付141,878元，及自94年11月26日起至清償日止
    ，按年息18.25%計算之違約金，為無理由，應予駁回。原審
    為上訴人敗訴之判決，經核並無不合。上訴意旨指摘原判決
    不當，求予廢棄改判，為無理由，應予駁回。
五、本件事證已臻明確，兩造其餘之攻擊或防禦方法及未經援用
    之證據，經本院斟酌，認為均不足以影響本判決之結果，自
    無逐一詳予論駁之必要，併此敘明。
六、據上論結，本件上訴為無理由，依民事訴訟法第436條之1第
    3 項、第449條第1項、第78條，判決如主文。
中    華    民    國    95    年    11    月    10    日
                  民事第三庭  審判長法  官  張瑞蘭
                                    法  官  陳毓秀
                                    法  官  卓進仕
上正本證明與原本無異。
本判決不得上訴。
中    華    民    國    95    年    11    月    10    日
                                      書記官


司法院資訊處製作；財團法人民間司法改革基金會備份。
